臺灣雲林地方法院刑事判決　　　　　　　　　　　　　九十一年度訴字第四一號
　　公　訴　人　臺灣雲林地方法院檢察署檢察官
　　被　　　告　乙○○
　　指定辯護人　本院公設辯護人　戊○○
　　被告輔佐人　甲○○
右列被告因搶奪案件，經檢察官提起公訴（九十一年度偵字第三七五九號），本院判
決如左：
    主  文
乙○○意圖為自己不法之所有，而搶奪他人之動產，累犯，處有期徒刑壹年。
    事  實
一、乙○○曾因公共危險罪，經法院判處有期徒刑二月確定，嗣於民國八十九年八月
    二日易科罰金執行完畢。不知悔改，因在跳蚤市場雜誌上，得知己○○欲出售本
    田牌四百西西重型機車一輛，竟意圖為自己不法之所有，先自稱買主而與己○○
    聯絡，且連同不知情之女友陳美雲（由檢察官另為不起訴處分）共乘Ｙ７─８４
    ２２號自小客車於九十年十一月二十九日十六時三十分許，前往雲林縣北港鎮北
    港溪堤防附近，與己○○相約見面，並試乘該機車後，再詢問該車之價格如何，
    己○○告知該車值新臺幣七萬元，乙○○即佯稱所攜帶之現金不夠必須提領付車
    款云云，並命其女友陳美雲駕駛Ｙ７─８４２２號自小客車前往郵局提領，其則
    留在該處等候。此時乙○○又虛稱欲再試騎該機車，並趁己○○站在車旁不及防
    備、抗拒之際強行騎走上開機車，己○○見狀，欲上前攔阻未果，乙○○則猛加
    油門駕車揚長而去。乙○○搶得機車後，隨即售予不知情之陳富平，陳富平再售
    予李保賢，李保賢再售予張建華，最後由丙○○向張建華買受，而為警循線查知
    上情。
二、案經己○○訴由嘉義縣警察局水上分局報告台灣嘉義地方法院檢察署呈請台灣高
    等法院台南分院檢察署檢核轉臺灣雲林地方法院檢察署檢察官偵查起訴。
    理  由
一、本件於本院審理時，檢察官於確定起訴範圍前，先請求詢問被害人己○○以澄清
    本案事發情況後，當庭請求變更起訴法條為刑法第三百二十五條第一項搶奪罪，
    合先敘明。
二、訊據被告乙○○於本院準備程序及審理時，在自由意志下，對右揭犯罪事實均坦
    白承認，核與被害人己○○於警訊及本院庭訊時所述情形相符。被告於行搶前先
    支開其女友一節，亦據其女友於檢察官訊問時，陳述綦詳，可見被告確有不法所
    有之意圖，及有假藉試車機會，趁機搶走被害人前揭機車之意思。又被告於搶得
    上揭車輛後，即進行處分贓物一節，亦據陳富平、李保賢、張建華、丙○○等人
    於警訊中陳述明確，亦可徵被告有不法所有之意圖。此外，另有扣押書一份、機
    車照片四幀等附卷可稽，故被告乙○○意圖為自己不法所有，趁被害人己○○不
    及防備之際，搶奪己○○所有機車之事實，事證明確，堪以認定，自應依法論科
    。
二、核被告所為，係犯刑法第三百二十五條第一項之搶奪罪。
三、關於量刑等依據：
（一）被告前因公共危險案件經本院判處有期徒刑二月確定，於八十九年八月二日易
      科罰金執行完畢，有卷附臺灣高等法院被告全國前案紀錄表、刑案資料查註紀
      錄表（嘉義地檢列印，附於九十一年度偵字第五六七六號卷第十三頁）可按，
      其於五年以內再犯本件有期徒刑以上之罪，為累犯，應依刑法第四十七條規定
      加重其刑。
（二）本件於本院調查審理過程中被害人己○○表示欲取回機車，而丙○○亦同意由
      己○○取回上揭機車，惟請求被告賠償其所支付之價金，基於上揭機車係屬盜
      贓物，且丙○○係經由社會所認同之正常交易程序而購得，則本件民事法律係
      已呈現被害人己○○須先支付對價才能向丙○○取回，再另外向被告請求賠償
      損害等法律關係，各人之利害關係確已呈糾纏之狀態，因之，檢察官、公設辯
      護人乃建議各方以刑事附帶民事方式由三方一次解決彼此之民事糾葛。
（三）又因被告人在監所，勢無法提出金錢以賠償被害人，乃由被告之父親甲○○出
      面擔任被告債務之保證人。惟因本案於被害人己○○報警前，曾先與被告之家
      人（包括甲○○）等接洽要求被告方面應提出二十萬補償，被告家人認上揭機
      車無此價值而拒絕，致甲○○方面認為被告會被追訴，係出於被害人不當要求
      所致，然查本件並非告訴乃論之罪，且被告自其犯罪行為完成時，即應負起刑
      事責任，所以甲○○方面之情緒，固然可令人理解，但因甲○○此一情緒表現
      ，使得被害人方面反而擔心到了民事和解契約所約定之付款期日，被害人是否
      會受到不利影響等心理困擾。
（四）一個人固然可能因外界之刺激或他人之言語態度而影響其情緒，但若其反應行
      為反而呈現傷害他人之生命、身體、人格等法益時，自應另外負起相關責任，
      此理應為甲○○及被害人等所知曉，則本件民事利害關係人間既願一次解決紛
      爭，日後自應節制彼此之言行，以免另外觸法。
（五）爰審酌被告本件犯罪之手段，所生危害，與犯後態度，及其素行有多次前科，
      惟被告於犯後坦白犯行，態度亦稱良好，而被告犯案所得機車業經由前揭和解
      程序，由被害人己○○所領回，被害人丙○○之損失亦由被告之父甲○○同意
      代為清償，有該和解書（九十一年度附民字第八○號）在卷可憑，及本件事後
      各方人員彼此之反應與態度等一切情狀，量處如主文所示之刑。
據上論斷，應依刑事訴訟法第二百九十九條第一項前段，刑法第三百二十五條第一項
、第四十七條，判決如主文。
本案經檢察官丁○○到庭執行職務。
中      華      民      國      九十一      年    十二    月    廿七    日
                                        臺灣雲林地方法院刑事第二庭
                                            法  官  黃玉清
右正本證明與原本無異。
如不服本判決，應於判決送達後十日內向本院提出上訴狀( 應附繕本 )。
                                            書記官  陳姵君
中      華      民      國      九十一      年    十二    月廿七    日
中華民國刑法第三百二十條
 (普通竊盜罪、竊佔罪)
意圖為自己或第三人不法之所有，而竊取他人之動產者，為竊盜罪，處五年以下有期
徒刑、拘役或五百元以下罰金。
意圖為自己或第三人不法之利益，而竊佔他人之不動產者，依前項之規定處斷。
前二項之未遂犯罰之。
中華民國刑法第三百二十五條
 (普通搶奪罪)
意圖為自己或第三人不法之所有，而搶奪他人之動產者，處六月以上五年以下有期徒
刑。
因而致人於死者，處無期徒刑或七年以上有期徒刑，致重傷者，處三年以上十年以下
有期徒刑。
第一項之未遂犯罰之。
